臺灣高等法院花蓮分院交通事件裁定　　 100年度交抗字第23號
抗　告　人
即受處分人　魏琳源
上列抗告人因違反道路交通管理處罰條例案件，不服臺灣花蓮地
方法院中華民國100年9月21日所為裁定（100年度交聲字第228號
），提起抗告，本院裁定如下：
    主  文
抗告駁回。
    理  由
一、抗告意旨略以：
  (一)舉發員警范俊宏證稱指抗告人「騎車有點搖晃、車身有點搖
    擺」，試問哪個正常的用路人，騎車時不會有點搖晃、有點
    搖擺，足證當時抗告人是在正常的情況下行駛，原判決認抗
    告人犯刑法第185條之3之公共危險罪，顯然過度擴張引申，
    與事實不符。
  (二)抗告人騎乘重型機車由吉安中正路台九省道主要幹線向市區
    行駛，而警車於中正路110巷道屬於支線，依據道路交通標
    誌標線號誌設置規則第172條規定「前有幹道應減速慢行，
    或停車讓幹道車先行」，依現場狀況應係巡邏車差點撞到機
    車，蓋抗告人車輛屬150CC重機大車，握把龍頭重心沉穩，
    抗告人確信在尚為清醒下，以低於每小時40公里速度，循駛
    於機車專用道上，絕無蛇行、飆車及不能安全駕駛之事實，
    由於所謂的「擦撞」事件，依據經驗法則，警方對抗告人似
    已存有怨隙之立場，疑是員警藉機修理抗告人而濫用公權力
    加以攔查。
  (三)抗告人騎車途中無肇事，並已安全回到家中，駛入騎樓地熄
    火停妥機車，復經量測中正路110巷至抗告人住宅尚有350公
    尺，警方不於抗告人行駛狀態中在路邊攔停，卻以警車跨越
    雙黃線逆向停車圍堵，在抗告人住家之土地所有權上進行強
    制性行為，依據臺北士林地方法院判決，酒駕係指車子行進
    中始成立駕駛行為，人車已在家中並不符合取締酒駕之真意
    ，亦不符合警察職權行使法第8條之要件規定。
  (四)抗告人承認約喝了兩杯臺灣生啤酒，但以在菸酒業服務之經
    驗，不致超過0.25mg/L之安全門檻範圍，斯時抗告人自信無
    違規違法且已到家，警方卻以侵門踏戶方式盤問，抗告人身
    處驚恐、不服、壓力及掙扎之情境下，對於身為人民保母之
    行徑有不滿之反射動作，應屬合情，警方雖有告知罰則等項
    ，但無溝通、安撫及運用技巧之完整性，對於酒測失效亦無
    合理之交代，如提供確認酒精濃度值列印單顯示酒測失效等
    ，倘警方能以柔性勸導，不致產生爭議局面，對於警方3次
    酒測時間不滿8分鐘，即以「速斷」方式認定拒絕酒測，抗
    告人不能接受。
  (五)抗告人在酒測期間內絕無說出「我不願意接受酒測」之言詞
    ，證人范俊宏於原法院亦確認無訛，抗告人斯時在無心理準
    備及無思考的空間下，對於警方之合法性及正當性難免有所
    疑慮，員警復強迫式將酒測器湊近抗告人的嘴巴，抗告人反
    感下本能的撥開，不吹氣則係因抗告人牙齦作痛或可能未吹
    足氣，惟警方又未提出測定值列印單以資證明酒測失效，致
    影響抗告人繼續酒測之意願，乃受難者心態之正常反應，原
    法院亦曾表示此乃消極抵制，抗告人復於派出所內再要求酒
    測未果，以上皆為抗告人主張主觀上並無拒絕酒測之動機、
    意圖，昭然若揭。
  (六)抗告人確信於住宅現場時即遞交身分證、駕駛執照，惟警方
    在未通知家屬下，卻仍被押往中華派出所並扣留騎走移置機
    車，至派出所後范姓員警逕自製單核章，抗告人配偶陳素珠
    則至鄰居古棋村登門告知才趕赴會合，俟抗告人返回時警方
    卻未將證件返還，翌日抗告人2度致電派出所洽索無果，抗
    告人於下班後親至派出所始取回。原法院質之證人范俊宏，
    既然抗告人已3次拒絕酒測，為何還要帶往派出所？證人范
    俊宏證稱因抗告人未提供身分證件，抗告人及時當庭表示哪
    有未提供？那為何抗告人隔天還去派出所拿證件？證人范俊
    宏說詞顯與事實不符，有違警察職權行使法第7條第2項第2
    、3款之規定。
二、經本院核閱全卷後，認原裁定並無不當，應予維持。除援用
    原裁定理由外，另補充如下：
  (一)按汽車駕駛人拒絕接受第1項測試之檢定者，處新臺幣6萬元
    罰鍰，並當場移置保管該汽車及吊銷該駕駛執照，道路交通
    管理處罰條例第35條第4項前段定有明文；又汽車駕駛人曾
    依同條例第35條第4項前段規定吊銷駕駛執照者，3年內不得
    考領駕駛執照，復為上開條例第67條第2項前段所明文。
  (二)查抗告人即受處分人魏琳源於民國100年7月3日23時0分許，
    騎乘車號AP3-737號重型機車，在花蓮市○○街37號前，拒
    絕接受酒精濃度測試之檢定，為警依道路交通管理處罰條例
    第35條第4項前段之規定，製單舉發。案經原處分機關交通
    部公路總局臺北區監理所花蓮監理站依前述及同條例第67條
    第2項前段之規定，於100年7月6日以花監違字第裁44-P0000
    0000號裁決書裁處抗告人罰鍰新臺幣（下同）6萬元，吊銷
    駕駛執照，3年內不得考領駕駛執照在案，有原處分機關100
    年7月26日北監花四字第1000008693號函附花警交字第P0000
    0000號舉發違反道路交通管理事件通知單及原處分機關上開
    字號裁決書、送達證書各1份附卷足憑（見原審卷第2頁、第
    8至10頁）。
  (三)依警察職權行使法第8條規定「警察對於已發生危害或依客
    觀合理判斷易生危害之交通工具，得予以攔停並採行下列措
    施：一、要求駕駛人或乘客出示相關證件或查證其身分。二
    、檢查引擎、車身號碼或其他足資識別之特徵。三、要求駕
    駛人接受酒精濃度測試之檢定。」是警員得否要求駕駛人接
    受酒精濃度測試之檢定，自應依當時情況足認有客觀合理之
    判斷抗告人騎乘重型機車有易生危害之情形。查本件舉發警
    員范俊宏於原法院調查時，以證人身分具結證述其當時執行
    晚上10時至12時巡邏勤務，從中正路110巷出來，抗告人差
    點撞到巡邏車，其看到抗告人騎機車有點搖晃，乃予以攔停
    ，並聞到抗告人全身酒味，故依照標準程序告知抗告人若拒
    絕酒測，最高罰鍰6萬元、吊銷駕照，及3年內不可考照，之
    後實施酒測前也有告知酒測流程，如：抗告人何時喝酒、喝
    酒結束時間，因抗告人喝酒結束時間距其攔檢時間已超過1
    小時45分，故對抗告人實施酒測，並在實施酒測前，已告知
    抗告人要吹足氣，才測得出來，抗告人雖沒有拒絕酒測，但
    第1次實施酒測時，抗告人含著酒測器的吹管沒有吹氣，所
    以測不出數值，第2、3次實施酒測時，抗告人就說不測了，
    也推掉酒測器等語甚明（見原審卷第27、28頁），並提出臨
    檢當時所拍攝之蒐證光碟1片為憑（附於原審卷證物袋內）
    。而員警於上開時、地攔停抗告人時，確實有向抗告人表示
    抗告人騎車差點擦撞巡邏車，且車身有點搖擺，故予以攔停
    ，並要求抗告人出示證件，抗告人卻遲遲不肯出示證件，員
    警乃詢問抗告人何時喝酒、喝什麼酒、何時結束、在哪裡喝
    酒、有無騎車，抗告人稱其係7點開始喝酒，9點結束，在愛
    知味喝啤酒，有騎乘機車等語，員警復告知抗告人拒絕酒測
    3次將予以罰款6萬元、吊扣駕照及3年內不得再考，要求抗
    告人出示證件，並進行酒測，異議人卻不出示證件，而談論
    其他，員警遂出示酒測器，要求抗告人含住，並告知抗告人
    要吹足氣，像吹氣球一樣，但抗告人僅含一下酒測器，隨即
    放開，員警告知氣沒有吹足，沒有測到資料，要求抗告人再
    次吹氣，但抗告人一直詢問員警是哪個派出所，期間復稱他
    沒有妨礙別人云云，員警則再次告知拒絕酒測之處罰，並出
    示酒測器的檢驗合格證書，告知抗告人已拒絕酒測1次，接
    下來員警在進行第2、3次酒測時，亦均告知要吹足氣，要求
    抗告人配合，但抗告人兩次均將酒測器推開，員警多次要求
    他配合酒測，抗告人均不作酒測，反而一直講話，用手比來
    比去等情，業經原法院勘驗上開臨檢蒐證光碟查明無誤，自
    不容抗告人做出不符事實經過之抗辯。
  (四)又前開臨檢蒐證光碟勘驗內容復經抗告人於原法院當庭表示
    無意見（見原審卷第31頁），抗告人並自承當天晚上與同學
    在愛知味餐廳餐敘，期間有喝台灣生啤酒等語，均足證證人
    范俊宏所證述其於上揭時地執行勤務時，看到抗告人騎機車
    有點搖晃，乃予以攔停，並聞到抗告人全身酒味，始要求抗
    告人進行酒測等情應堪採信，則當時證人范俊宏要求抗告人
    接受酒精濃度測試之檢定，顯係基於客觀合理之判斷抗告人
    駕駛車輛有易生危害之情形。從而，本件舉發員警對抗告人
    實施臨檢，並要求抗告人接受酒精濃渡測試，依諸前揭警察
    職權行使法之規定，即屬適法有據。是抗告人辯稱：哪個用
    路人騎車時不會有點搖晃，抗告人確信在尚為清醒下，循駛
    於機車專用道上，絕無蛇行、飆車及不能安全駕駛之事實，
    且抗告人已平安到家，疑是警方對抗告人存有怨隙，藉機修
    理而濫用公權力加以攔查云云，顯出於抗告人之主觀臆測及
    誤解，不足憑採。
  (五)抗告人復以其主觀上並無拒絕酒測之動機，警員未溝通、安
    撫及運用技巧，卻以強迫方式將酒測器湊近抗告人嘴巴，抗
    告人反感下本能性撥開酒測器，第1次未吹氣則係因牙齦作
    痛或可能未吹足氣云云置辯。惟查抗告人拒絕接受酒測乙節
    ，除據證人范俊宏前揭證述外，員警並未以不正方式脅迫抗
    告人進行酒測，且於施測期間內皆有告知抗告人應該吹足氣
    及拒絕酒測之處罰等節，業據原法院勘驗前開臨檢蒐證光碟
    查明屬實，況證人范俊宏亦明確證述抗告人於攔檢期間未曾
    向員警反應有牙齦痛之情形（見原審卷第29頁），是本件係
    因抗告人故不接受酒精濃度測試檢定，導致員警無法立即實
    施酒精濃度測試，顯有礙警員職務之順利進行，嗣警員雖再
    次勸導，抗告人仍藐視拒不配合酒測，而有拒絕接受酒精濃
    度測試檢定之違規行為事實，自堪認定。
  (六)至抗告人因未提供身分證件經警方帶回派出所盤查等情，亦
    業由證人范俊宏到庭證述在案（見原審卷第29頁），原法院
    勘驗臨檢蒐證錄影光碟之結果顯示，抗告人確實在受攔停及
    警方要求出示證件之始，雖未明確表示不肯出示證件，但亦
    遲遲未能配合提出證件。而此部分核屬警方執行勤務過程之
    方式，若有疑義，抗告人本得依相關申訴管道尋求救濟，惟
    仍無解於其前開拒絕酒測違規行為之成立，附此敘明。
三、綜上所述，抗告人既有上開違規行為，原處分機關裁處抗告
    人6萬元並吊銷駕駛執照，3年內不得考領駕駛執照，核諸道
    路交通管理處罰條例第35條第4項前段、第67條第2項前段之
    規定，並無違誤，原法院據此駁回抗告人之異議，經核亦無
    不合。抗告人徒憑己意，猶執陳詞，提起抗告，指摘原裁定
    不當，為無理由，應予駁回。
據上論斷，應依道路交通事件處理辦法第25條，刑事訴訟法第41
2條之規定，裁定如主文。
中    華    民    國   100    年    11    月    18    日
                  交通法庭審判長法  官 謝志揚
                                法  官 林慶煙
                                法  官 張健河
以上正本證明與原本無異。
本件不得再抗告。
中    華    民    國   100    年    11    月    21    日
                                書記官 徐文彬